臺灣臺南地方法院民事裁定
111年度事聲字第37號
異  議  人  蔡炘樺即蔡玟綺

相  對  人  臺灣新光商業銀行股份有限公司

法定代理人  李增昌  
代  理  人  羅雅齡  
上列當事人因聲請撤銷假扣押事件，異議人對本院民事執行處司
法事務官於中華民國111年2月17日所為111年度司裁全聲字第2號
裁定聲明異議，本院裁定如下：
    主  文
異議駁回。
    理  由
一、按當事人對於司法事務官處理事件所為之終局處分，得於處
    分送達後10日之不變期間內，以書狀向司法事務官提出異議
    。司法事務官認前項異議有理由時，應另為適當之處分；認
    異議為無理由者，應送請法院裁定之。法院認第1項之異議
    為有理由時，應為適當之裁定；認異議為無理由者，應以裁
    定駁回之，民事訴訟法第240條之4第1項至第3項定有明文。
    查本件異議人聲明異議之本院111年度司裁全聲字第2號民事
    裁定（下稱原裁定），係由本院司法事務官於民國111年2月
    17日所為處分，並於同年6月7日對異議人為寄存送達，異議
    人於同年月14日聲明異議等情，有原裁定、本院送達證書及
    民事異議狀各1件在卷可查；經司法事務官認其異議無理由
    而送請本院裁定，符合上開法律規定，合先敘明。
二、本件異議意旨略以：原裁定認定異議人之債權人即相對人已
    不得對異議人提起或繼續訴訟，符合民事訴訟法第529條第4
    項前段規定，其法律效果即應依同條項後段「債務人得聲請
    命假扣押之法院撤銷假扣押裁定」，原裁定卻又認定本件無
    民事訴訟法第529條限期起訴以為撤銷假扣押原因規定之可
    能，需另符合其他法定得撤銷原因事由等語，豈非前後矛盾
    。再由民事訴訟法第529條第1項立法理由得以推知，該規定
    係為儘早確定債權人之請求權是否存在，避免日後債權人之
    請求不存在或長期不行使而使債務人之財產因長期被扣押而
    蒙受損害，係為平衡雙方利益而設之規定。若如原裁定意旨
    所示，異議人不得依民事訴訟法第529條規定請求撤銷假扣
    押裁定，且相對人保全之本案債權又不能依訴訟或強制執行
    之程序以求實現，則異議人豈非須忍受財產長期被扣押而不
    能確定之損害，而與上開條文之立法意旨相違。依上所述，
    原裁定理由與民事訴訟法第529條規定意旨不符，為此聲明
    異議，請求廢棄原裁定等語。
三、按假扣押所保全請求之本案尚未繫屬法院者，命假扣押之法
    院應依債務人聲請，命債權人於一定期間內起訴；債權人不
    於該一定期間內起訴者，債務人得聲請命假扣押之法院撤銷
    假扣押裁定，民事訴訟法第529條第1、4項定有明文。次按
    假扣押之原因消滅或其他命假扣押之情事變更者，債務人固
    得依民事訴訟法第530條第1項規定聲請法院撤銷假扣押裁定
    ，惟該條所稱之「假扣押之原因消滅」者，係指債權人於聲
    請假扣押時，所主張之假扣押原因，已無日後不能強制執行
    或甚難執行之虞，或以應在外國為強制執行，現已得於國內
    強制執行等；又該所謂之「命假扣押之情事變更」者，則指
    債權人依假扣押保全執行之請求已歸消滅，或經本案判決予
    以否認，或已喪失其請求假扣押之權利等情形而言（最高法
    院88年度台抗字第217號民事裁定意旨參照）。另按消費者
    債務清理條例（下稱消債條例）第69條規定，更生程序終結
    時，除本條例別有規定外，依第19條所為之保全處分失其效
    力；依第48條不得繼續之強制執行程序，視為終結。故更生
    方案經法院裁定認可確定後，原已開啟之強制執行程序即應
    視為終結，其已為之執行處分應予撤銷，假扣押或假處分之
    執行，亦同（消債條例施行細則第29條第1項規定參照）。
    如債務人無不依更生條件履行之情形，債權人自不得再開啟
    新強制執行程序。而債務人未依更生條件履行時，就更生方
    案已到期部分，依消債條例第74條第1項規定，債權人得以
    經裁定認可確定之更生方案為執行名義，聲請強制執行，尚
    無依假扣押保全之必要；惟就未到期部分，如經債權人釋明
    有假扣押保全之原因，仍得聲請假扣押。準此，消債條例施
    行細則第29條第1項規定執行處分應予撤銷，與民事訴訟法
    第530條第1項撤銷假扣押裁定規定之要件，尚有不同，自不
    得單憑執行處分應予撤銷為由，遽予准許撤銷假扣押裁定。
四、經查：
　㈠相對人前以異議人積欠其信用卡債務，有日後不能強制執行
    或甚難執行之虞為由，向本院聲請對異議人之財產為假扣押
    ，經本院於110年9月27日以110年度司裁全字第547號裁定准
    許（下稱系爭假扣押裁定），相對人於110年10月18日持系
    爭假扣押裁定向本院聲請對異議人所有之財產於新臺幣25,7
    19元之範圍內予以假扣押執行，請求扣押之標的為異議人對
    於第三人臺灣銀行股份有限公司永康分公司（下稱臺灣銀行
    ）之存款債權及其名下不動產，由本院以110年度司執全字
    第276號假扣押執行事件受理後，其中扣押存款命令於同年
    月21日送達臺灣銀行，臺灣銀行於同年月25日查報已扣得部
    分款項，扣押不動產部分因執行標的物與本院110年度司執
    字第87137號強制執行事件已查封之不動產相同，故於110年
    10月19日併入本院110年度司執字第87137號強制執行事件辦
    理；嗣相對人於110年10月25日向本院聲請對異議人核發支
    付命令，經本院對異議人核發110年度司促字第25683號支付
    命令（下稱系爭支付命令）後，異議人於110年11月22日具
    狀對系爭支付命令聲明異議；異議人並於110年9月3日向本
    院聲請更生，經本院於110年11月23日以110年度消債更字第
    272號裁定異議人自該日下午5時起開始更生程序，及命司法
    事務官進行更生程序；相對人嗣於110年12月7日具狀撤回系
    爭支付命令之聲請，異議人即於111年1月18日具狀聲請撤銷
    系爭假扣押裁定，經原裁定駁回其聲請，異議人遂提起本件
    聲明異議；另本院於111年8月31日業以110年度司執消債更
    字第268號裁定認可異議人所提出之更生方案等情，業經本
    院調取110年度司裁全字第547號、110年度司執全字第276號
    、110年度司執字第87137號、110年度司促字第25683號、11
    0年度消債更字第272號、110年度司執消債更字第268號及11
    1年度司裁全聲字第2號等卷宗資料核閱無誤，並有本院110
    年度司執消債更字第268號裁定附卷可參，是上開事實堪以
    認定。
　㈡異議人固主張於系爭假扣押裁定後，相對人聲請核發系爭支
    付命令，其後又撤回系爭支付命令之聲請，視同未聲請，即
    未依民事訴訟法第529條第1項規定為本案之請求，應准許異
    議人依民事訴訟法第529條第4項規定請求撤銷系爭假扣押裁
    定等語。然查，依民事訴訟法第529條第4項規定，須命假扣
    押之法院依債務人聲請，命債權人於一定期間內起訴，而債
    權人不於該一定期間內起訴者，債務人始得聲請命假扣押之
    法院撤銷假扣押裁定。而本院為系爭假扣押裁定後，相對人
    雖曾向本院聲請對異議人核發系爭支付命令，其後復撤回該
    支付命令之聲請，惟異議人未曾聲請本院命債權人即相對人
    於一定期間內起訴等情，業經本院調取前揭110年度司裁全
    字第547號、110年度司執全字第276號、110年度司執字第87
    137號及110年度司促字第25683號支付命令等卷宗資料核閱
    無誤，異議人亦未提出其曾聲請本院命相對人於一定期間內
    起訴之相關證據資料。異議人既未曾聲請本院命相對人於一
    定期間內起訴，則異議人以相對人業已撤回系爭支付命令之
    聲請為由，依民事訴訟法第529條第4項規定，聲請撤銷系爭
    假扣押裁定，即與該條規定之要件尚有不符，核非有據。
　㈢異議人雖於聲請撤銷系爭假扣押裁定時，另主張其已向本院
    聲請依更生程序清理債務，經本院以110年度消債更字第272
    號裁定准許，故相對人依消債條例第28條第2項、第48條、
    第69條規定，相對人之債權非依更生程序不得行使，其假扣
    押之原因亦屬消滅或情事已變更，故異議人亦得依民事訴訟
    法第530條第1項規定請求撤銷系爭假扣押裁定等語；另異議
    人於111年8月31日業經本院以110年度司執消債更字第268號
    裁定認可更生方案等情，亦有該裁定附卷可參。然查，異議
    人係自110年11月23日下午5時起開始更生程序程序，而系爭
    假扣押裁定係在上開期日前之110年9月27日由本院核發，相
    對人則於同年10月18日依該裁定為異議人提供擔保並向本院
    提出假扣押強制執行聲請，請求扣押異議人對於臺灣銀行之
    存款債權及其名下不動產，其中扣押存款命令於同年月21日
    送達臺灣銀行，臺灣銀行於同年月25日查報已扣得部分款項
    ，而扣押不動產部分則併入本院110年度司執字第87137號強
    制執行事件（前已辦理查封在案）等情，已如前述。相對人
    既未於異議人進入更生程序後再聲請為其他假扣押執行行為
    ，與消債條例第48條第2項「不得開始或繼續」執行程序之
    規定即無違背。復觀諸本院以110年度司執消債更字第268號
    裁定所認可之更生方案，履行期間為6年，履行期間尚未屆
    滿，就未到期部分，尚非無繼續假扣押之必要，難認相對人
    於聲請假扣押時所主張之假扣押原因，已無日後不能強制執
    行或甚難執行之虞，而該當假扣押原因消滅之要件。此外，
    本件亦無保全之請求已歸消滅，或經本案判決予以否認，或
    已喪失其請求假扣押之權利等情事變更情形。從而，異議人
    依據民事訴訟法第530條第1項規定聲請撤銷系爭假扣押裁定
    ，亦不應准許。
　㈣綜上所述，本件異議人聲請撤銷系爭假扣押裁定，與民事訴
    訟法第529條第4項、第530條第1項規定之要件均有未符，其
    聲請撤銷系爭假扣押裁定，核屬無據。是以，原裁定所為駁
    回異議人撤銷系爭假扣押裁定之聲請，依法並無違誤。聲明
    異議意旨仍執前詞，指摘原裁定不當，求為廢棄云云，並無
    理由，應予駁回。至異議人之更生方案如經法院裁定認可確
    定，則更生程序終結，依據系爭假扣押裁定所進行之執行處
    分是否應依消債條例第66條第1項、第69條規定及消債條例
    施行細則第29條第1項規定予以撤銷，此部分宜由異議人向
    執行法院陳明辦理，附此敘明。
五、據上論結，本件聲明異議為無理由，爰依民事訴訟法第240
    條之4第3項後段，裁定如主文。
中　　華　　民　　國　　111 　年　　9 　　月　　12　　日
                  民事第一庭    法  官　余玟慧
以上正本係照原本作成　　　　　　　　　
如不服本裁定，應於送達後10日內向本院提出抗告狀，並繳納抗
告費新臺幣1,000元。 
中　　華　　民　　國　　111 　年　　9 　　月　　13　　日
                                書記官  于子寧